臺灣高等法院刑事判決　　　　　　　　100年度上易字第456號
上　訴　人　臺灣桃園地方法院檢察署檢察官
被　　　告　溫英杰
上列上訴人因被告竊盜案件，不服臺灣桃園地方法院99年度易字
第1052號，中華民國99年12月29日第一審判決（起訴案號：臺灣
桃園地方法院檢察署99年度偵字第7139號），提起上訴，本院判
決如下：
    主  文
上訴駁回。
    理  由
壹、證據能力之認定部分：
    按被告以外之人於審判外之陳述，雖不符刑事訴訟法第159
    條之1 至之4 等四條之規定，而經當事人於審判程序同意作
    為證據，法院審酌該言詞陳述或書面陳述作成時之情況，認
    為適當者，亦得為證據；又當事人、代理人或辯護人於法院
    調查證據時，知有刑事訴訟法第159 條第1 項不得為證據之
    情形，而未於言詞辯論終結前聲明異議者，視為有前項之同
    意，同法第159 條之5 定有明文。立法意旨在於傳聞證據未
    經當事人之反對詰問予以核實，原則上先予排除。惟若當事
    人已放棄反對詰問權，於審判程序中表明同意該等傳聞證據
    可作為證據；或於言詞辯論終結前未聲明異議，基於尊重當
    事人對傳聞證據之處分權，及證據資料愈豐富，愈有助於真
    實發見之理念，且強化言詞辯論主義，使訴訟程序得以順暢
    進行，上開傳聞證據亦均具有證據能力。查本件下列所引用
    之被告以外之人於審判外之陳述，因公訴人、被告及其辯護
    人均於本院準備程序及審理時表示無意見（見本院100 年3
    月8 日準備程序筆錄第2 頁、同年3 月17日審判程序筆錄第
    2 至3 頁），且迄至言詞辯論終結前未再聲明異議，而本院
    審酌上開證據資料製作時之情況，無不當取供及證明力明顯
    過低之瑕疵，且經本院於審判期日依法進行證據之調查、辯
    論，被告於訴訟上之程序權已受保障，故揆諸前開規定，認
    前揭證據資料應有證據能力。
貳、實體部分：
一、公訴意旨略以：被告溫英杰意圖為自己不法之所有，基於竊
    盜之犯意，於民國（下同）99年01月29日06時45分許，在桃
    園縣楊梅市○○路26號地下停車場，竊取被害人宋宛蓁所有
    放置在車號5031─PK號自用小客車內之華碩牌筆記型電腦1
    台、公事包1 個（內含客戶保單、收據、鉛筆盒、行照及駕
    照）得手，嗣經被害人宋宛蓁報警處理，為警循線查獲，並
    在被告溫英杰位在桃園縣楊梅鎮○○路32號04樓住處內扣得
    鉛筆盒（內有貼有宋宛蓁名字貼紙之筆）1 個。因認被告溫
    英杰涉犯刑法第320 條第1 項之竊盜罪嫌云云。
二、按犯罪事實應依證據認定之，無證據不得認定犯罪事實；不
    能證明被告犯罪者，應諭知無罪之判決，刑事訴訟法第154
    條第2 項、第301 條第1 項分別定有明文。故事實之認定，
    應憑證據，如未能發現相當證據，或證據不足以證明，自不
    能以推測或擬制之方法，為裁判基礎（最高法院40年台上字
    第86號判例參照）；且認定犯罪事實所憑之證據，雖不以直
    接證據為限，間接證據亦包括在內，然而無論直接證據或間
    接證據，其為訴訟上之證明，須於通常一般之人均不致有所
    懷疑，而得確信其為真實之程度者，始得據為有罪之認定，
    倘其證明尚未達到此一程度，而有合理之懷疑存在，而無從
    使事實審法院得有罪之確信時，即應由法院為諭知被告無罪
    之判決（最高法院76年台上字第4986號判例參照）。又刑事
    訴訟法第161 條第1 項規定：檢察官就被告犯罪事實，應負
    舉證責任，並指出證明之方法，因此，檢察官對於起訴之犯
    罪事實，應負提出證據及說服之實質舉證責任，倘其所提出
    之證據，不足為被告有罪之積極證明，或其指出之證明方法
    ，無從說服法院以形成被告有罪之心證，基於證據裁判主義
    及無罪推定之原則，自應為被告無罪判決之諭知（最高法院
    92年台上字第128 號判例參照）。亦即檢察官於訴訟上所負
    之舉證責任，必須說服法院至確信、無合理之懷疑其主張可
    能為不實的程度，始盡舉證責任，如經檢察官之舉證，法院
    對犯罪要件之該當仍有合理之存疑時，法院即應宣判被告無
    罪。
三、本件公訴人認被告涉有上開竊盜罪嫌，無非係以被害人宋宛
    蓁於警詢時之指述、證人鄧立海於檢察官訊問時之證詞、搜
    索扣押筆錄、扣押物品目錄表、贓物認領保管單各1 份、照
    片2 張等為其論據。訊據被告溫英杰於偵審中均堅決否認有
    公訴人所指之竊盜犯行，辯稱：上開在其住處查扣之被害人
    宋宛蓁失竊之鉛筆盒非伊所竊得，可能係其友人帶過來伊住
    處的，但伊不知係那個朋友帶過來的等語。然查：
  (一)被害人宋宛蓁於前開時、地失竊之鉛筆盒1 個（其內放有貼
    有宋宛蓁名字貼紙之筆）為警在被告溫英杰位在桃園縣楊梅
    鎮○○路32號04樓住處內查獲之事實，為被告所不否認，核
    與證人即管區員警鄧立海於原審審理時具結後證述情形互核
    相符（見原審卷第14至15頁），且有搜索扣押筆錄、扣押物
    品目錄表及照片2 張在卷可稽（見偵卷第14至18頁、第21頁
    ）；而上開贓物業據被害人宋宛蓁簽立領據領回，亦有贓物
    認領保管單乙紙在卷可憑（見偵卷第13頁）。惟此僅能證明
    被告持有上開被害人失竊之贓物為警查獲乙節，尚不足以證
    明被告係因竊盜而持有前開贓物。況被告取得持有該贓物之
    可能途徑非只竊取一端，諸如如向他人價購、無償受贈、代
    他人保管、拾獲等，均非全無可能，自尚難僅以被告持有前
    揭被害人宋宛蓁所失竊之部分贓物（即上開鉛筆盒）即遽爾
    推認被告有竊盜之犯行。
  (二)另證人即被害人宋宛蓁固於警詢時指述其於99年1 月29日6
    時45分許，發現其停放桃園縣楊梅市○○路26號地下停車場
    之車號5031─PK號自用小客車門鎖遭人撬壞，其置於車內之
    華碩牌筆記型電腦1 台、公事包1 個（內含客戶保單、收據
    、行、駕照）等遭竊，及在被告住處查扣之鉛筆盒亦係其置
    於公事包內一同遭竊之物等情，惟此僅能證明被害人宋宛蓁
    確有前開遭竊之事實，惟此並不足以證明即係被告所為。綜
    上，本件檢察官所舉之證據，尚不足以證明被告確有公訴人
    所指之竊盜犯行，自應認被告之犯罪尚屬不能證明。
四、原審以被告犯罪不能證明，而判決被告無罪，並敘明本件被
    害人失竊之贓物既在被告住處為警起獲，則被告是否另涉收
    受贓物或寄藏贓物罪嫌，自應由檢察官另行偵查。經核尚無
    違誤。檢察官提起上訴，猶執前詞，認：被害人宋婉蓁所有
    之車牌號碼5031-PK 號自用小客車停放在桃園縣楊梅鎮○○
    路26號地下室停車場，於99年1 月29日6 時45分發現右前車
    門鎖被竊賊撬壞，置放車內之華碩廠牌筆記型電腦1 台及公
    事包（內有客戶保單、行駕照等物）均遭竊取，而警方在被
    告溫英杰住處起獲之鉛筆盒（內貼有其名字貼紙）確係其放
    在車內公事包之物等情，業據證人宋婉蓁於警詢時指訴明確
    ，而警方於99年1 月30日17時20分許，在被告當時位於桃園
    縣楊梅鎮○○路32號4 樓住處，查獲貼有宋婉蓁名字貼紙之
    鉛筆盒1 個及另案竊盜贓物等情，業據被告坦承不諱，核與
    證人即查獲員警鄧立海於原審審理時之證述相符，復有卷附
    桃園縣政府警察局楊梅分局搜索扣押筆錄、扣押物品目錄表
    各1 份可稽。至上開鉛筆盒如何而來，被告於警詢、偵查及
    原審審理時均僅泛稱可能係某位朋友拿到伊家，但伊不知道
    係哪1 位，亦無法查證云云，從未供稱係向某人價購、無償
    受贈、代他人保管、拾獲等節，是原判決所謂被告取得該贓
    物有上揭可能途徑，顯非被告所是認，誠屬無據。而被告從
    未指明任何證據或調查方法以實其說，顯係無法查證之幽靈
    抗辯，自不足採！再據被告於原審審理時供承：伊與被害人
    係住同一社區，整個社區共用同一個地下停車場，若伊回家
    時該停車場有車位放車，伊就會放車等語，足認被告與案發
    地點具有密切之地緣關係，復佐以被害人發現遭竊財物（99
    年1 月29日6 時45分），及警方在被告上開住處查獲部分贓
    物之時間（99年1 月30日17時20分）差距未逾36小時，堪認
    兩者時間密接，而被告辯稱該贓物源自他人乙節又顯不可採
    ，已如前述，稽上諸端，本於經驗法則之推理，足認該贓物
    確係源自被告，是由被告所竊取無訛。惟原審未察上情，個
    別評價被告、證人及被害人之陳述及物書證等各項證據，僅
    論列其中有利於被告之一面，所為證據取捨及論斷理由，容
    嫌欠備，指摘原判決不當云云。惟按檢察官就被告犯罪事實
    ，應負舉證責任，並指出證明之方法，因此，檢察官對於起
    訴之犯罪事實，應負提出證據及說服之實質舉證責任，倘其
    所提出之證據，不足為被告有罪之積極證明，或其指出之證
    明方法，無從說服法院以形成被告有罪之心證，基於「證據
    裁判主義」及「無罪推定之原則」，自應為被告無罪判決之
    諭知（最高法院92年台上字第128 號判例參照）；亦即檢察
    官於訴訟上所負之舉證責任，必須說服法院至確信、無合理
    之懷疑其主張可能為不實的程度，始盡舉證責任，如經檢察
    官之舉證，法院對犯罪要件之該當仍有合理之存疑時，法院
    即應宣判被告無罪。查本件尚無積極證據足認被告有公訴人
    所指之竊盜犯行，已如前述，自應認被告之犯罪尚屬不能證
    明。檢察官仍執前詞，提起上訴，認被告確有本件竊盜犯行
    ，尚無理由，應予駁回。
據上論斷，應依刑事訴訟法第368 條，判決如主文。
本案經檢察官田炳麟到庭執行職務。
中    華    民    國  100     年    3     月    31    日
                  刑事第十四庭  審判長法  官  陳志洋
                                      法  官  遲中慧
                                      法  官  謝靜慧
以上正本證明與原本無異。
不得上訴。
                                      書記官  陳泰寧
中    華    民    國   100    年    4     月    6     日